臺灣嘉義地方法院民事裁定
111年度輔宣字第44號
聲  請  人  洪仲齡  

相  對  人  洪斯賢  

上列聲請人聲請對相對人為輔助宣告事件，本院裁定如下：
    主    文
宣告洪斯賢（男，民國○○○年○月○○日生，身分證統一編號：Ｚ○○○
○○○○○○號）為受輔助宣告之人。
選定洪仲齡（男，民國○○○年○○月○日生，身分證統一編號：Ｚ○○○
○○○○○○號）為受輔助宣告之人洪斯賢之輔助人。
聲請程序費用由受輔助宣告之人洪斯賢負擔。
    理    由
一、聲請意旨略以：聲請人洪仲齡為相對人洪斯賢之長子，相對
    人於民國111年8月17日因非特定雙向情緒障礙症之故，其為
    意思表示或受意思表示，或辨識其意思表示效果之能力顯有
    不足，為此聲請對相對人為輔助之宣告，另選任聲請人為相
    對人之輔助人。
二、按對於因精神障礙或其他心智缺陷，致其為意思表示或受意
    思表示，或辨識其意思表示效果之能力，顯有不足者，法院
    得因本人、配偶、四親等內之親屬、最近一年有同居事實之
    其他親屬、檢察官、主管機關或社會福利機構之聲請，為輔
    助之宣告。受輔助宣告之人，應置輔助人；法院為輔助之宣
    告時，應依職權就配偶、四親等內之親屬、最近一年有同居
    事實之其他親屬、主管機關、社會福利機構或其他適當之人
    選定一人或數人為輔助人。法院選定輔助人時，應依受輔助
    宣告之人之最佳利益，優先考量受輔助宣告之人之意見，審
    酌一切情狀，並注意下列事項：受輔助宣告之人之身心狀態
    與生活及財產狀況、受輔助宣告之人與其配偶、子女或其他
    共同生活之人間之情感狀況、輔助人之職業、經歷、意見及
    其與受輔助宣告之人之利害關係。民法第15條之1、第1113
    條之1第1項、第2項準用第1111條及第1111條之1分別定有明
    文。
三、經查，聲請人所主張之事實，業據其提出親屬系統表、戶籍
    謄本、臺中榮民總醫院嘉義分院診斷證明書影本、身心障礙
    證明書影本、全民健康保險證明卡影本等件為證（本院卷第
    9至23頁）。而本院於民國111年10月12日會同鑑定人即臺中
    榮民總醫院嘉義分院沈正哲醫師就相對人之現況為鑑定，相
    對人有言語表達，能簡單回覆所詢問之問題，而鑑定人就相
    對人之精神狀況為鑑定後，鑑定結果認：個案於93年身心科
    門診就醫，診斷為重度憂鬱症，曾於本院身心醫學科病房住
    院治療過一次，出院後可規則於本院身心醫學科門診追蹤治
    療，家屬代述個案近半年來花錢量上升(在電視購物或網路
    購物買很多佛像、佛珠、佛經，近20萬元，以及許多保健食
    品)，視力問題會向案大女兒要求要用最好的藥物及治療，
    會去案子經營的自助餐店要錢，討錢不成則會有干擾行為(
    將自助餐店門關上表示不營業了)，不順其意會不悅、情緒
    起伏，計畫多(表示屋頂漏水想要修繕屋頂，但家屬表示沒
    漏水)，家屬擔心個案交友狀況(表示信徒弟子多背景複雜，
    個案卻很信任弟子們，經常到自宅道場)，自認可治癒疾病
    ，記憶力變差(到家門口會走過頭、燒開水會忘記)，說話反
    覆，睡眠型態紊亂，診斷改為躁鬱症，相對人因精神障礙，
    致其為意思表示或受意思表示，或辨識其意思表示效果之能
    力顯有不足，有本院111年10月12日勘驗筆錄、精神鑑定報
    告在卷可稽（本院卷第41至47頁）。本院審酌上開勘驗結果
    及鑑定意見，認相對人因罹患躁鬱症，致其理解及判斷力明
    顯較一般人為弱，複雜社會事務需他人大量監督協助，足認
    相對人已達因精神障礙，致其為意思表示或受意思表示、或
    辨識意思表示效果之能力顯有不足之程度，故聲請人聲請對
    相對人為輔助之宣告，為有理由，應予准許。
四、本件相對人既經宣告為受輔助宣告之人，本院自應為其選定
    輔助人。查相對人與前配偶黃麗琴育有長子即聲請人洪仲齡
    、長女洪君儀、次女洪慧君，聲請人為相對人之長子，有意
    願擔任相對人之輔助人，其餘子女洪君儀、洪慧君均表示同
    意等情，有親屬系統表、戶籍謄本、同意書等件在卷可參（
    本院卷第9至13頁、第37頁），本院參酌聲請人為相對人之
    長子，為相對人至親，有相當之信賴關係，適於執行輔助人
    之職務，以及聲請人之意願，認由聲請人任相對人之輔助人
    ，最能符合受輔助宣告之人之最佳利益，爰依上開規定，選
    定聲請人為相對人之輔助人。
五、依家事事件法第164條第2項、第177條第2項，裁定如主文。
中　　華　　民　　國　　111 　年　　10　　月　　13　　日
                  家事法庭    法  官　葉南君   
以上正本係照原本作成。
如對本裁定抗告須於裁定送達後10日內向本院提出抗告狀。
中　　華　　民　　國　　111 　年　　10　　月　　13　　日
                              書記官  陳喬琳